臺灣新北地方法院刑事判決
110年度訴字第762號
公  訴  人  臺灣新北地方檢察署檢察官
被      告  陳奕辰


選任辯護人  蕭棋云律師
            廖孟意律師
            彭彥植律師
上列被告因違反毒品危害防制條例案件，經檢察官提起公訴（11
0年度偵字第3611號），本院判決如下：
    主  文
陳奕辰犯販賣第三級毒品而混合二種以上毒品未遂罪，處有期徒
刑貳年。扣案如附件編號1、2、3、5所示之物均沒收。
    事  實
一、陳奕辰明知4-甲基甲基卡西酮（4-methylmethcathinone、M
    ephedrone、4-MMC）、甲基-N,N-二甲基卡西酮（Methyl-N,
    N-Dimethylcathinone）均為毒品危害防制條例第2條第2項
    第3款所規定之第三級毒品，依法不得持有或販賣，且可預
    見所取得之毒品咖啡包內可能遭任意添加而混合含有前述2
    種第三級毒品成分，竟意圖營利，基於縱其販賣之毒品咖啡
    包係混合2種以上之第三級毒品，亦不違背其本意之不確定
    故意，於民國110年1月2日15時許，以其所有如附件編號5所
    示之行動電話登入通訊軟體Wechat，使用暱稱「柯文哲市長
    」，以私人訊息發送「冬天即將來臨（圖示）請各位老闆注
    意保暖～市長準備熱騰騰的熱飲（圖示）限量粉紅（圖示）O
    FF外套（圖示）需要漂亮小姐姐的服務～快動動手指頭來電
    （圖示）（圖示）（圖示）」即隱含販賣毒品之暗示性訊息
    。經執行網路巡邏警員發現後，遂基於蒐證目的而無購買毒
    品之真意，佯裝為購毒者，於同日19時2分許起，以上開通
    訊軟體與陳奕辰聯繫，雙方並達成以新臺幣（下同）2千元
    之代價買賣含有上開第三級毒品成分毒品咖啡包5包之合意
    。嗣於同日19時55分許，喬裝為買家之警員李子浩依約至交
    易地點即新北市○○區○○路00號前，並進入陳奕辰所駕駛之車
    牌號碼0000-00號自用小客車內進行交易，陳奕辰從車內抱
    枕中取出如附件編號1所示之毒品咖啡包(成分係混合2種以
    上第三級毒品)5包交與警員李子浩並收取2千員價金後，旋
    遭警方以現行犯逮捕，警方除將上開毒品咖啡包查扣，復自
    其身上扣得其餘預備供販賣所用如附件編號2、3所示之毒品
    咖啡包，以及如附件編號4、5所示之物，本次交易因而未果
    。
二、案經新北市政府警察局新莊分局報告臺灣新北地方檢察署檢
    察官偵查起訴。
    理  由
壹、證據能力部分
    本判決引用被告以外之人於審判外之陳述，檢察官、被告陳
    奕辰及其辯護人於本院準備程序、審理時對於該等證據能力
    均未爭執，且迄於言詞辯論終結前亦無聲明異議（見本院卷
    第136、154-155頁）。本院審酌上開證據資料之作成之情況
    ，並無違法取證或其他瑕疵，且與待證事實具有關聯性，認
    為以之作為證據為適當，依刑事訴訟法第159條之5規定，均
    有證據能力。又所引非供述證據，與本案均有關聯性，且查
    無違反法定程序取得之情，依刑事訴訟法第158條之4反面解
    釋，亦均有證據能力。
貳、實體部分
一、認定事實所憑之證據及理由：
(一)上揭事實，業據被告於警詢、偵訊、本院準備程序及審理時
    均坦承不諱（見偵卷19-25、73-75頁；本院卷第121頁），
    核與證人即喬裝警員李子浩於偵訊時之具結證述（見偵卷第
    89-90頁），情節大致相符，並有新北市政府警察局新莊分
    局光華派出所警員李子浩110年1月2日職務報告、自願受搜
    索同意書、新北市政府警察局新莊分局搜索扣押筆錄、扣押
    物品目錄表、對話譯文一覽表、現場照片、毒品咖啡包照片
    、張貼販毒廣告擷圖照片、Wechat通訊軟體對話擷圖、扣案
    物手機(含SIM卡)照片等在卷可稽（見偵卷第27、33-39、49
    、53-61頁；本院卷第75-81頁），且有如附件之物扣案可佐
    。而附件編號1至3所示之毒品咖啡包，經送鑑定結果，分別
    檢出如附件「鑑定結果/說明」欄所示之第三級毒品成分，
    有內政部警政署刑事警察局110年3月25日刑鑑字第11000045
    42號鑑定書附卷可參（偵卷第105-106頁），基上，足徵被
    告之前揭任意性自白核與客觀事實相符，堪以採信。
(二)辯護人固為被告辯稱：扣案毒品咖啡包中只有部分有混合不
    同種毒品之情形，可知可能是因為製作過程所致，並非故意
    混合，另這些咖啡包都是上游提供，且經過包裝，被告無從
    知悉是否混有不同的甲基卡西酮，故被告主觀上就混合而加
    重之事由並無故意，應無加重規定之適用云云。惟查：
　1.按毒品危害防制條例於109年1月15日修正增定第9條第3項規
    定「犯前5條之罪而混合二種以上之毒品者，適用其中最高
    級別毒品之法定刑，並加重其刑至2分之1」，並於同年7月1
    5日施行。該新增規定，將混合毒品行為依最高級別毒品之
    法定刑加重處罰，主要係以目前毒品查緝實務，施用混合毒
    品之型態日益繁多，且因混合毒品之成分複雜，施用後所造
    成之危險性及致死率均高於施用單一種類者，為加強遏止混
    合毒品之擴散，故予加重其刑。顯然立法者認為在行為人混
    合多種毒品而成新興毒品之情形時，由於產生之新興毒品效
    用更強或更便於施用（如以錠劑或咖啡包等），施用者往往
    在無知情況下濫行使用，更易造成毒品之擴散，並增加使用
    者之危險性，故應針對此等混合型態之新興毒品製造、運輸
    、販賣等行為加重刑責，以遏止混合型新興毒品之氾濫（最
    高法院110年度台上字第521、4126號判決意旨參照）。又該
    新增規定之立法理由揭示：「本條第3項所稱之混合，係指
    將二種以上之毒品摻雜調合，無從區分而言（如置於同一包
    裝）。依目前毒品查緝實務，施用混合毒品之型態日益繁多
    ，且因混合毒品之成分複雜，施用後所造成之危險性及致死
    率均高於施用單一種類者，為加強遏止混合毒品之擴散，爰
    增訂第3項，…另本項係屬分則之加重，為另一獨立之犯罪型
    態，如其混合二種以上毒品屬不同級別，應依最高級別毒品
    所定之法定刑，並加重其刑至2分之1，例如販賣混合第三級
    及第四級毒品者，依販賣第三級毒品之法定刑處斷，並加重
    其刑至2分之1；如屬同一級別者，因無從比較高低級別，則
    依各該級別毒品所定之法定刑，加重其刑至2分之1」等語，
    可知立法者係將犯毒品危害防制條例第4條至第8條之罪而有
    混合二種以上毒品之情形，予以結合成另一獨立犯罪類型，
    以與單一種類毒品之犯罪類型區別，並予以加重其刑，屬「
    刑法分則之加重」。
　2.被告販賣如附件編號1之毒品咖啡包係含有2種第三級毒品成
    分(詳如附件「鑑定結果/說明」欄所載)，為混合二種以上
    同一級別之毒品；誠如上開立法意旨所揭示，現今新興毒品
    種類日益繁多，且販賣混合多種不同級別毒品成分之咖啡包
    之案例層出不窮，是毒販所持有、販賣之毒咖啡包可能混合
    2種以上之毒品，已成為一般人社會生活所具備之基本常識
    ，更遑論實際從事販賣毒咖啡包之人。審酌被告於本案警詢
    時自陳有其施用毒品咖啡包（見偵卷第24頁），且其於本案
    遭查獲後不久，旋於同年月24日又遭警方查獲其持有多種包
    裝、成分不同之毒品咖啡包及錠劑，復於同年4月8日再犯與
    本案相同之販賣毒品咖啡包案件遭查獲，起訴後現由本院以
    110年度訴字第1113號案件審理中等情，有臺灣高等法院被
    告前案紀錄表、臺灣新北地方檢察署110年度偵字第18551號
    起訴書、本院110年度簡字第2925號刑事簡易判決在卷可稽
    （見本院卷第19、37-40、127-131頁），可見被告經常持有
    、施用、販賣毒品咖啡包，則其對於新興毒品(錠劑或咖啡
    包)經常混合多種毒品及其他成分之事自當有所知悉，是其
    主觀上應已預見所販賣之咖啡包可能含有2種以上之第三級
    毒品成分，而其仍執意為之，故被告具有販賣第三級毒品而
    混合2種以上毒品之不確定故意，堪以認定。辯護人所辯不
    足為有利於被告之認定。
(三)按販賣毒品係違法行為，非可公然為之，且毒品可任意分裝
    、增減份量、調整純度，其價格並隨時依交易雙方之關係、
    資力、需求量、對行情之認知、來源是否充裕、查緝是否嚴
    緊、購買者被查獲時供出來源之風險評估等因素而變動，既
    無公定價格，亦無法一概而論；因而販賣之利得，除經坦承
    犯行，或帳冊價量均臻明確外，委難察得實情。然衡以毒品
    價格昂貴且不易取得，其販賣行為涉及重罪，並為治安機關
    所嚴加查緝，若販賣毒品之人無利可圖，應無冒著被查獲之
    風險而平白攜帶毒品往返送交他人、自曝於險之理，故販賣
    毒品之人有從中賺取價差或量差而牟利之意圖及事實，應屬
    合理認定。從而對於有償之毒品交易，除別有事證足認係按
    同一價格轉讓、確未牟利者外，如僅以未確切查得販賣毒品
    賺取之價差或量差，即認定非法販賣之事證不足，將導致知
    過坦承之人面臨重罪，飾詞否認之人，反而僥倖得逞，將失
    情理之平（最高法院107年度台上字第140號判決意旨參照）
    。被告本案販賣毒品咖啡包之犯行，雖經警員釣魚偵查而未
    能實際收取價金獲利，然被告既有向購毒者換取金錢並交付
    毒品，則其行為外觀上顯已該當販賣毒品犯行之構成要件，
    對被告而言應極具風險性，而被告與前開佯裝購毒者之警員
    間復無深刻交情或其他密切關係，足認其有從中賺取買賣價
    差牟利之意圖及事實，應屬合理認定，是被告行為時主觀上
    具有營利意圖無訛，即屬販賣行為。
(四)綜上所述，本案事證已臻明確，被告犯行堪以認定，應依法
    論科。
二、論罪科刑：
(一)罪名、變更起訴法條：
　1.毒品危害防制條例第9條第3項之規定，因立法理由中已敘明
    ：「…另本項係屬分則之加重，為另一獨立之犯罪型態」，
    而被告販賣如附表編號1之毒品咖啡包，含有2種第三級毒品
    成分（詳如附件「鑑定結果/說明」欄所載），係混合二種
    以上同一級別之毒品，揆諸前揭說明，應適用毒品危害防制
    條例第9條第3項規定加重其刑並變更起訴法條。
　2.又刑事偵查技術上所謂之「釣魚偵查」，係指對於原已犯罪
    或具有犯罪故意之人，以設計引誘之方式，使其暴露犯罪事
    證，而加以逮捕或偵辦而言，此純屬偵查犯罪技巧之範疇，
    並未違反憲法對於基本人權之保障，且於公共利益之維護有
    其必要性存在，又於此情形，因毒品購買者為辦案佯稱購買
    ，而將販賣者誘出以求人贓俱獲，因其無實際買受之真意，
    且在警察監視之下伺機逮捕，事實上亦不能真正完成買賣，
    則該次行為，僅能論以販賣未遂（最高法院100年度台上字
    第4498號判決意旨參照）。被告發送販售毒品咖啡包之隱喻
    訊息，經警員佯裝購毒者偽稱欲購買毒品，雖無實際購毒之
    真意，但被告既有販毒之故意，且依約攜帶毒品前往交付，
    即已著手實施販毒之行為，形式上被告與佯裝買家之員警縱
    已互為交付毒品及價金，但此交易因警察埋伏在側，伺機逮
    捕，揆諸前揭說明，應論以販賣未遂。
　3.故核被告所為，係犯毒品危害防制條例第9條第3項、第4條
    第6項、第3項之販賣第三級毒品而混合二種以上毒品未遂罪
    。公訴意旨雖漏未論及毒品危害防制條例第9條第3項之罪名
    ，惟因基本社會事實同一，且本院於審理期日已當庭曉諭毒
    品危害防制條例第9條第3項之規定（見本院卷第162頁），
    無礙於被告防禦權之行使，爰依法變更起訴法條。
(二)吸收關係：被告於販賣前因意圖販賣而持有附件編號1第三
    級毒品而混合二種以上毒品之低度行為，為其販賣未遂之高
    度行為所吸收，不另論罪；扣案如附件編號2、3所示之毒品
    咖啡包均係被告預備供販賣所用，且其來源與本次販賣之附
    件編號1毒品咖啡包係同時同地向相同上游購得等情，業據
    被告供陳在卷（見偵卷第73-75頁；本院卷第156頁），按被
    告同時持有不同種類之同級毒品，因屬侵害社會法益，僅單
    純論以一罪（最高法院96年度台上字第6708號判決；臺灣高
    等法院暨所屬法院107年法律座談會刑事類提案第7號研討結
    果參照），是被告意圖販賣而同時持有如附件編號2、3所示
    之第三級毒品，為單純一行為，應僅論以1罪，且為販賣之
    高度行為所吸收，故就持有附件編號2、3所示部分亦不另論
    罪。
(三)刑之加重、減輕事由：⒈
　1.被告所為販賣第三級毒品而混合二種以上之毒品，應依毒品
    危害防制條例第9條第3項之規定加重其刑。
　2.被告著手於本案之販賣毒品行為之實行，惟未及售出即為警
    查獲，為未遂犯，爰依刑法第25條第2項規定，按既遂犯之
    刑減輕之。
　3.毒品危害防制條例第17條第2項：按犯第4條至第8條之罪於
    偵查及審判中均自白者，減輕其刑，毒品危害防制條例第17
    條第2項定有明文。被告於偵查及本院審理時，就本案犯行
    均自白明確，已如前述，故應依前開規定減輕其刑。
　4.毒品危害防制條例第17條第2項：被告稱其前於警偵訊時所
    供稱之上游並非真實，其並未提供線索供檢警偵查等語（見
    本院卷第122、164頁），本案亦未因被告之供述而查獲其毒
    品上游或其他正犯、共犯乙情，有臺灣新北地方檢察署110
    年10月21日新北檢錫平110偵18551字第1100098841號函、新
    北市政府警察局新莊分局110年10月25日新北警莊刑字第110
    4050171號函在卷可佐（見本院卷第61、63頁），故本案犯
    行並無毒品危害防制條例第17條第1項之適用，附此敘明。
　5.至辯護人請求依刑法第59條規定酌量減輕被告之刑乙節（見
    本院卷第163頁），按犯罪之情狀顯可憫恕者，認科以最低
    度刑仍嫌過重者，得酌量減輕其刑，刑法第59條定有明文。
    按刑法第59條規定之酌量減輕其刑，必須犯罪另有特殊之原
    因與環境，在客觀上足以引起一般同情，認為即使予以宣告
    法定最低度刑，猶嫌過重者，始有其適用。被告所犯之販賣
    第三級毒品而混合二種以上毒品未遂罪，以販賣第三級毒品
    罪之最低法定刑7年以上有期徒刑，先依毒品危害防制條例
    第9條第3項規定加重其刑(最低法定本刑加重有期徒刑1月即
    足，最高法院110年度台上字第4554號判決意旨參照)，再依
    未遂犯、毒品危害防制條例第17條第2項規定遞減其刑後，
    其有期徒刑之最低度刑為1年10月，相較原本之最低法定刑
    已大幅減輕，且經與被告之犯罪情節權衡後核屬罪責相當，
    並無量處最低刑度猶嫌過重之情形，被告既甘冒風險從事販
    毒行為，自應承擔其應有之刑責，並無再依刑法第59條規定
    酌減其刑之餘地，是辯護人前揭所請，核屬無據。
　6.被告就上開事實同時有加重及2種減輕事由，爰依刑法第71
    條第1項規定，先加後減之，復就減輕部分依刑法第71條第2
    項、第70條規定遞減之。
(四)爰審酌被告正值青年，明知前揭毒品均戕害身心，竟為牟求
    個人私利而為本案之販賣犯行，所為實非可取；惟念被告犯
    後坦承犯行，節省司法資源，態度甚佳；考量本案因員警施
    以釣魚偵查而使犯行未能成功既遂，毒害並未擴散，暨被告
    販賣毒品之售價、數量等犯罪情節，兼衡被告之犯罪動機、
    目的、手段，以及被告自陳教育程度為二專畢業、從事徵信
    社工作、月入約4萬元起跳、要與母親一起分擔家計、經濟
    情況勉持之家庭生活（見本院卷第164頁）等一切情狀，量
    處如主文所示之刑。㈣
三、沒收部分：
(一)違禁物，不問屬於犯罪行為人與否，沒收之，刑法第38條第
    1項定有明文。又毒品危害防制條例第18條第1項後段規定查
    獲之第三、四級毒品，無正當理由而擅自持有者，沒入銷燬
    之；此應沒入銷燬之毒品，專指查獲施用或持有（未成罪）
    之第三、四級毒品而言；倘屬同條例相關法條明文規定處罰
    之犯罪行為，即非該條項應依行政程序沒入銷燬之範圍；再
    同條例對於查獲之製造、運輸、販賣、意圖販賣而持有、以
    非法方法使人施用、引誘他人施用及轉讓、持有一定數量以
    上第三、四級毒品之沒收，並無特別規定，如其行為已構成
    犯罪，則該毒品即屬不受法律保護之違禁物，應回歸刑法之
    適用（最高法院109年度台上字第1301號判決意旨參照）。
    又犯第4條至第9條、第12條、第13條或第14條第1項、第2項
    之罪者，其供犯罪所用之物，不問屬於犯罪行為人與否，均
    沒收之，毒品危害防制條例第19條第1項定有明文。
(二)扣案如附件編號1至3所示之物，經鑑定結果，均含有第三級
    毒品成分乙情，詳如附件「鑑定結果/說明」欄所示，且編
    號1係供被告著手為本案販賣毒品未遂犯行所用之物，編號2
    、3則均係預備供販賣所用之物，業如前述，核均與被告本
    案犯行有直接關連，又屬違禁物，是揆諸前揭說明，除鑑定
    用畢部分因已滅失外，自應連同無析離實益之外包裝，依刑
    法第38條第1項規定均宣告沒收。
(三)扣案如附件編號5所示之行動電話1支係被告所有，供其用以
    刊登販毒訊息、聯繫本案毒品交易等情，業據被告供陳明確
    （見本院卷第156-157頁），乃供其著手為本案犯行所用之
    物，爰依毒品危害防制條例第19條第1項規定宣告沒收。
(四)至扣案如附件編號4、6所示之物，被告稱均與本案無關（見
    本院卷第121、157頁），並無證據證明與本案犯行有何關連
    ，且非違禁物，爰不予宣告沒收，附此敘明。
據上論斷，應依刑事訴訟法第299條第1項前段、第300條（依判
決精簡原則，僅記載程序法條文），判決如主文。
本案經檢察官余怡寬提起公訴，檢察官陳姵伊到庭執行職務。
中　　華　　民　　國　　111 　年　　3 　　月　　29　　日
                  刑事第十八庭  審判長法  官  詹蕙嘉
                                      法  官  劉明潔
                                      法  官  劉容妤
上列正本證明與原本無異。
如不服本件判決，得於判決書送達之日起20日內，以書狀敘述理
由（須附繕本），向本庭提出上訴。
                                      書記官  吳育嫻
中　　華　　民　　國　　111 　年　　4 　　月　　1 　　日
附錄本判決論罪科刑法條
【毒品危害防制條例第4條第3項、第6項】
製造、運輸、販賣第三級毒品者，處七年以上有期徒刑，得併科
新臺幣一千萬元以下罰金。
前五項之未遂犯罰之。
【毒品危害防制條例第9條第3項】
犯前五條之罪而混合二種以上之毒品者，適用其中最高級別毒品
之法定刑，並加重其刑至二分之一。
【附件】
編號 扣案物品 鑑定結果/說明 1 毒品咖啡包5 包（各含包裝袋1 只) 【黑色包裝袋印有約翰走路圖樣，供本案交易所用】 1.經檢視内含紫色粉末。 2.驗前總毛重129.72公克，驗前總淨重約100.28公克。 3.檢出第三級毒品"4-甲基甲基卡西酮"(4-methylmethcathinoe、Mephedrone、4-MMC)及微量第三級毒品"甲基-N，N-二甲基卡西酮"(Methy1-N,N-Dimethy) 等成分。 4.抽取1.25公克鑑定用罄，驗餘淨重合計99.03公克。 2 毒品咖啡包18包（各含包裝袋1 只） 【黑色包裝袋印有約翰走路圖樣，預備供販賣所用，自車內抱枕搜出】  3 毒品咖啡包19包（各含包裝袋1 只） 【粉紅色包裝袋，預備供販賣所用，自車內抱枕搜出】 1.經檢視内含黃色粉末。 2.驗前總毛重151.86公克，驗前總淨重約134.00公克。 3.檢出第三級毒品”4-甲基甲基卡西酮”(4-methylmethcathinoe、Mephedrone、4-MMC)成分。 4.抽取1.97公克鑑定用罄，驗餘淨重合計132.03公克。 4 黑色iPhone XS廠牌手機1支（含門號0000000000之SIM卡1張） 無證據證明與本案有關。 5 金色iPhone 6Plus廠牌手機1支（含門號0000000000之SIM 卡1張） 供本案犯行所用。  6 現金2萬4,100元 無證據證明與本案有關。